【裁判字號】    95,台上,6144
【裁判日期】    951109
【裁判案由】    準強盜
【裁判全文】
最高法院刑事判決            九十五年度台上字第六一四四號
上  訴  人  甲○○
上列上訴人因準強盜案件，不服台灣高等法院高雄分院中華民國
九十三年一月十三日第二審判決（九十二年度上訴字第二０二九
號，起訴案號：台灣高雄地方法院檢察署九十二年度偵字第一二
九三七號），提起上訴，本院判決如下：
    主  文
原判決撤銷，發回台灣高等法院高雄分院。
    理  由
本件原判決撤銷第一審關於準強盜部分之科刑判決，改判仍論處
上訴人甲○○攜帶兇器竊盜，因脫免逮捕而當場施以強暴罪刑，
固非無見。
惟查：一、原判決事實欄記載上訴人於便衣員警陳建雄追捕其竊
盜同夥「君仔」之際，為使「君仔」脫免逮捕，持其行竊工具Ｔ
型扳手攻擊陳建雄，而當場施以強暴，致使陳建雄受有左前臂挫
擦傷、右臂及左腿挫瘀傷、前胸劃傷等傷害等情，似謂陳建雄係
遭上訴人持Ｔ型扳手攻擊並受傷害；其理由欄所引用陳建雄於偵
查中指證：「我要上前逮捕君仔後，我們二人拉扯，陳男（上訴
人）看到就拿Ｔ型扳手往我身上劃，使我前胸及雙臂均有受傷」
，於第一審則稱：當時上訴人已經跑了約五至十公尺「又突然跑
回來，徒手打我」，我就把他手中的扳手搶過來，我當時的傷不
確定是上訴人故意拿扳手傷我，還是拉扯間扳手劃到我的手及胸
部等語，對於其當時係遭上訴人持Ｔ型扳手攻擊，抑或「徒手」
攻擊，前後不一，是以陳建雄之上述傷害究係上訴人持Ｔ型扳手
攻擊，抑或「徒手」攻擊所造成，及上訴人有無持Ｔ型扳手攻擊
陳建雄，倘為徒手，如何攻擊使之受傷，事實俱欠詳明。陳建雄
前後兩歧之供述，何者較為可採，自應進一步查明，釐清實情，
原審遽為上述之認定，自嫌調查職責未盡及理由欠備。二、民國
九十二年二月六日修正公布，並於同年九月一日施行之刑事訴訟
法第一百五十九條第一項規定「被告以外之人於審判外之言詞或
書面陳述，除法律有規定者外，不得作為證據。」考其立法意旨
係以刑事訴訟法此次修正，酌採英美之傳聞法則，以保障被告之
反對詰問權，使配合修正強化之交互詰問制度，求得實體真實之
發現並達保障人權之境界。是以被告以外之人於審判外之陳述，
除有同條第二項及同法第一百五十九條之一至第一百五十九條之
五、第二百零六條等，或其他法律有特別規定之情形外，自不得
採為論罪之依據。上訴人之原審選任辯護人主張被害人乙○○之
警詢筆錄無證據能力（見原審卷第二八、三五頁），原判決仍就
乙○○於警詢供述「便衣警察與兩名竊嫌發生扭打」，逕採為論
證犯罪事實之佐證，以證明上訴人確有對陳建雄施以強暴行為（
見原判決第四頁），但未說明該原屬被告以外之人於審判外之陳
述，何以合於傳聞法則之例外而得採為證據之理由，亦嫌理由不
備。三、「法院或檢察官因調查證據及犯罪情形，得實施勘驗。
」刑事訴訟法第二百十二條固定有明文，但依同法第二百十九條
準用第一百五十條之規定，當事人及審判中之辯護人得於勘驗時
在場，如認有必要，並得命被告在場，且除有急迫情形外，並應
將行勘驗之日、時及處所，通知前開得在場之人，使之得於實施
勘驗之際，就勘驗方法、結果等事項，當場為必要之意見陳述或
辯明，而昭公信，此並為當事人（包括被告）、辯護人在場之權
利。上訴人於第一審供稱其於警詢之供述「是他們寫好筆錄後才
問我。是警員叫我說的」云云，否認警詢筆錄所載內容為實在，
第一審受命法官乃於九十二年七月七日下午四時三十分當庭播放
勘驗上訴人第二次警詢筆錄之錄音帶，然未通知上訴人之選任辯
護人在場，亦未命上訴人到場（見第一審卷第十一、十九、二十
頁），其所踐行之勘驗程序，與前揭法律規定不相符合。上訴人
於原審仍請求當場勘驗該警詢之錄音帶，爭執其警詢供述之真實
性（見原審卷第八十頁），原審未予置理，逕依第一審之勘驗結
果，認上訴人於警詢之供述係出於自由意志，俱採為斷罪之證據
資料，併難認允洽。以上或為上訴意旨所指摘，或為本院得依職
權調查之事項，應認原判決有撤銷發回更審之原因。原判決關於
不另諭知上訴人無罪部分，既經檢察官起訴書指明與前開論罪部
分有裁判上一罪關係，依審判不可分原則，應一併撤銷發回，附
予說明。台灣高雄地方法院檢察署另檢送該署九十三年度偵字第
六一二三號竊盜案卷，移請併辦，案經發回宜併予斟酌處理。
據上論結，應依刑事訴訟法第三百九十七條、第四百零一條，判
決如主文。
中    華    民    國  九十五  年   十一   月    九    日
                      最高法院刑事第七庭
                          審判長法官  呂  潮  澤
                                法官  吳  昆  仁
                                法官  孫  增  同
                                法官  趙  文  淵
                                法官  吳      燦
      本件正本證明與原本無異
                                      書  記  官
中    華    民    國  九十五  年   十一   月   十四   日
                                                      V


司法院資訊處製作；財團法人民間司法改革基金會備份。
